臺灣臺北地方法院刑事判決
111年度審訴字第1188號
公  訴  人  臺灣臺北地方檢察署檢察官
被      告  陳韋志

                    籍設新北市○○區○○○道0段0號0樓                         (新北○○○○○○○○)


上列被告因詐欺等案件，經檢察官提起公訴(111年度偵字第5283
號)，被告於本院準備程序進行中，就被訴事實為有罪之陳述，
經本院告知簡式審判程序意旨，並聽取公訴人、被告之意見後，
本院合議庭裁定由受命法官獨任依簡式審判程序審理，判決如下
：
    主  文
陳韋志犯如附表編號1至2「宣告刑」欄所示之罪，各處如附表編
號1至2「宣告刑」欄所示之刑。應執行有期徒刑壹年貳月。
   事   實
一、陳韋志自民國110年3月間某日，加入由蔡炎成(另由檢察官
    偵辦中)、真實姓名年籍不詳之成年人所組成以實施詐術為
    手段，具有持續性、牟利性及結構性之詐欺犯罪組織集團(陳
    韋志涉犯參與犯罪組織罪部分，業經另案提起公訴)，並受
    蔡炎成之管理及指揮，以每月支付新臺幣5萬元予陳韋志之
    薪資，雇用陳韋志擔任從事提領詐欺贓款工作之車手。陳韋
    志、蔡炎成與所屬詐欺集團成年成員間，共同意圖為自己不
    法之所有，基於三人以上詐欺取財、掩飾隱匿詐欺犯罪所得
    來源去向之洗錢之犯意聯絡，先由詐欺集團成年成員以不詳
    方式取得李智榆(另經檢察官提起公訴)所申設中國信託商業
    銀行帳號000000000000號帳戶之提款卡及其密碼，再由詐欺
    集團成年成員，以如附表所示之詐騙手法，向如附表所示之
    人施用詐術，致如附表所示之人陷於錯誤，依指示於如附表
    所示之時間，將如附表所示之款項匯入李智榆上開帳戶內，
    蔡炎成隨即指示陳韋志持李智榆上開帳戶之提款卡，於如附
    表所示之時間、地點，接續領取如附表所示之款項後，將款
    項交付蔡炎成，以此方式掩飾或隱匿犯罪所得來源及去向，而
    移轉犯罪所得。嗣經如附表所示之人，發覺遭騙，報警處理
    ，經警調閱監視器錄影畫面，循線查悉上情。
二、案經謝勻妤、盧政賢訴由臺北市政府警察局文山第二分局、
    臺南市政府警察局麻豆分局報請臺灣臺北地方檢察署(下稱
    臺北地檢署)檢察官偵查起訴。
    理  由
一、本件被告陳韋志所犯為死刑、無期徒刑、最輕本刑為三年以
    上有期徒刑以外之罪，且非高等法院管轄第一審案件，於本
    院行準備程序時，被告就被訴事實為有罪之陳述，經告知簡
    式審判程序之旨，並聽取檢察官及被告意見後，本院認為適
    宜進行簡式審判程序而經合議庭裁定改行簡式審判程序審理
    ，核先敘明。又依刑事訴訟法第159條第2項、第273條之2規
    定，簡式審判程序之證據調查，不受同法第159條第1項、第
    161條之2、第161條之3、第163條之1及第164條至第170條規
    定之限制。　　
二、上揭犯罪事實，業據被告於偵訊、本院準備程序及審理時坦
    承不諱（見臺北地檢署111年度偵字第5283號卷【下稱偵528
　　3卷】第17-19頁，本院卷第44頁、第54頁)，復據證人即告
    訴人謝勻妤於警詢時指述（見臺北地檢署110年度偵字第186
　　48號卷【下稱偵18648卷】第139-141頁，臺北地檢署110年
    度偵字第31344號卷【下稱偵31344卷】第83-87頁）、證人
    即告訴人盧政賢於警詢及偵訊時指述（見偵31344卷第9-11
    頁），復有告訴人盧政賢與詐欺集團之對話紀錄截圖、新北
    市政府警察局林口分局泰山分駐所受理詐騙帳戶通報警示簡
    便格式表、金融機構聯防機制通報單(見偵31344卷第19、21
　　頁、29-49頁)、告訴人謝勻妤與詐欺集團之對話紀錄截圖、
    臺中市政府警察局第五分局四平派出所金融機構聯防機制通
    報單、交易明細(見偵18648卷第145-171頁、第177頁、第14
　　3頁)、自動櫃員機監視器錄影畫面擷圖影像(見偵31344卷第
    97頁)、中國信託商業銀行帳號000000000000號帳戶之開戶
    基本資料、歷史交易明細(見偵18648卷第29-44頁、見偵313
　　44卷第53-66頁)等件在卷可參，足證被告之任意性自白核與
    事實相符，堪以採信。綜上，本件事證明確，被告犯行堪以
    認定，應依法論科。
三、論罪科刑　　
(一)核被告如附表編號1、2所為，均係犯刑法第339條之4第1項
    第2款之三人以上共同詐欺取財罪及違反洗錢防制法第14條
    第1項普通洗錢罪(共2罪)。
(二)被告、蔡炎成及所屬詐欺集團成員間，就上開犯行，有犯意
    聯絡及行為分擔，為共同正犯。
(三)被告就附表編號1、2所犯之加重詐欺、洗錢等罪，其各罪犯
    行均有部分合致，且犯罪目的單一，依一般社會通念，應評
    價為一罪方符合刑罰公平原則，為想像競合犯，應依刑法第
    55條規定，各從一重論以刑法第339條之4第1項第2款之三人
    以上共同詐欺取財罪處斷。　　　　
(四)被告就附表編號1、2所示犯行，犯意各別，行為互殊，並均
    侵害不同人之財產法益，應予分論併罰。
(五)爰審酌被告不思循正當途徑獲取所需，貪圖不法利益，參與
　　詐欺集團擔任提款之車手，所為非是，應予非難，惟念其僅
    為集團車手，並非該詐欺集團主要核心成員，復考量其始終
    自白犯罪（包含自白坦承洗錢犯行；洗錢防制法第16條第2
    項規定：「犯前2條之罪，在偵查或審判中自白者，減輕其
    刑。」，被告於本院審理中自白洗錢犯行，合於上開減刑規
    定，此雖屬想像競合犯其中之輕罪，依最高法院109年度台
    上字第3936號判決意旨，得由本院於量刑時一併衡酌該部分
    減輕其刑事由，以求評價完足），犯後態度尚可，暨其犯罪
    之動機、手段、告訴人謝勻妤及盧政賢(下稱告訴人等2人)
    所受損失，及被告自述高中肄業之智識程度、入學前做便當
    店，月收入約8、9萬元、無需撫養他人之家庭經濟狀況（見
    本院卷第55頁）及尚未與告訴人等2人和解賠償其等損失等
    一切情狀，分別量處如主文所示之刑並定其應執行刑，以資
    懲儆。　　
四、沒收　　
(一)按犯罪所得屬於犯罪行為人者，沒收之，於全部或一部不能
    沒收或不宜執行沒收時，追徵其價額，刑法第38條之1第1項
    前段、第3項定有明文。另共同犯罪行為人之組織分工及不
    法所得，未必相同，彼此間犯罪所得之分配懸殊，其分配較
    少甚或未受分配之人，如仍應就全部犯罪所得負連帶沒收之
    責，超過其個人所得之剝奪，無異代替其他犯罪參與者承擔
    刑罰，顯失公平，因共犯連帶沒收與罪刑相當原則相齟齬，
    故共同犯罪，所得之物之沒收，應就各人分得之數為之，亦
    即沒收或追徵應就各人所實際分得者為之（最高法院104年
    第13次及第14次刑庭會議決議(一)意旨參照）。
(二)查本案被告於審理時供稱：蔡炎成說一個月5萬元，但實際
    上也沒有給我等語（見本院卷第45頁），又卷內並無證據足
    認被告確因本案犯行實際獲有利益或報酬，爰不予宣告沒收
    犯罪所得。　　　　　
五、據上論斷，應依刑事訴訟法第273條之1、第299條第1項前段
    ，洗錢防制法第14條第1項，刑法第11條、第28條、第339條
    之4第1項第第2款、第55條、第51條第5款，刑法施行法第1
    條之1第1項，判決如主文。
本案經檢察官葉耀群提起公訴，經檢察官吳春麗到庭執行職務。
中　　華　　民　　國　 111　　年　　7　　月 　 28　 日
　　　　　　　　　刑事第二十二庭  法　官 廖棣儀
上正本證明與原本無異。 
如不服本判決應於收受送達後20日內向本院提出上訴書狀，並應
敘述具體理由；其未敘述上訴理由者，應於上訴期間屆滿後20日
內向本院補提理由書（均須按他造當事人之人數附繕本）「切勿
逕送上級法院」。告訴人或被害人如對於本判決不服者，應具備
理由請求檢察官上訴，其上訴期間之計算係以檢察官收受判決正
本之日期為準。 因疫情而遲誤不變期間，得向法院聲請回復原
狀。
                                  書記官  陽雅涵
中　　華　　民　　國　　111 　年　　7 　　月　　28　　日
附錄本案所犯法條全文：
中華民國刑法第339條之4
犯第339條詐欺罪而有下列情形之一者，處1年以上7年以下有期
徒刑，得併科1百萬元以下罰金：
一、冒用政府機關或公務員名義犯之。
二、三人以上共同犯之。
三、以廣播電視、電子通訊、網際網路或其他媒體等傳播工具，
    對公眾散布而犯之。
前項之未遂犯罰之。
洗錢防制法第2條
本法所稱洗錢，指下列行為：
一、意圖掩飾或隱匿特定犯罪所得來源，或使他人逃避刑事追訴
    ，而移轉或變更特定犯罪所得。
二、掩飾或隱匿特定犯罪所得之本質、來源、去向、所在、所有
    權、處分權或其他權益者。
三、收受、持有或使用他人之特定犯罪所得。　　
洗錢防制法第14條
有第二條各款所列洗錢行為者，處7 年以下有期徒刑，併科新臺
幣5 百萬元以下罰金。
前項之未遂犯罰之。
前二項情形，不得科以超過其特定犯罪所定最重本刑之刑。 　
　
附表：　　　
編號 被害人 詐騙手法 被害人匯款時間 匯款金額(新臺幣) 匯入帳戶 被告提款時間、地點、金額(新臺幣)     宣告刑 1. 謝勻妤 (告訴人) 詐欺集團於110年3月9日透過臉書佯稱招攬工作，因而與謝勻妤聯繫 ，化名「AL EX SUN」，佯稱可介紹Top Financial公司投資機會，獲利頗豐云云，致謝勻妤陷於錯誤，因而於右列時間匯款右列金額至右列帳戶，嗣謝勻妤欲提領現金獲利了結 ，發現尚須繳交高額費用，始悉受騙。 110年3月22日17時26分 1萬元 李智榆所申設之中國信託商業銀行帳號000000000000號帳戶 於110年3月22日17時56分，在臺北市○○區○○路○段000巷0號1樓統一超商中華店，提領10萬元(含其餘不詳被害人款項) 陳韋志犯三人以上共同詐欺取財罪，處有期徒刑壹年壹月。 2. 盧政賢 (告訴人) 詐欺集團於110年3月13日透過交友軟體Cheers與盧政賢聯繫，化名「陳曉思」 ，佯稱可介紹國匯金融公司投資機會，獲利頗豐云云，致盧政賢陷於錯誤，因而於右列時間匯款右列金額至右列帳戶，嗣盧政賢欲提領現金獲利了結 ，發現尚須繳交高額費用，始悉受騙。 110年3月22日17時55分 3萬元 李智榆所申設之中國信託商業銀行帳號000000000000號帳戶  陳韋志犯三人以上共同詐欺取財罪，處有期徒刑壹年壹月。